臺灣板橋地方法院刑事判決　　　　　　　　　　　　　九十一年度易字第七九五號
　　公　訴　人　臺灣板橋地方法院檢察署檢察官
　　被　　　告　甲○○
右列被告因傷害案件，經檢察官提起公訴（九十一年度偵字第一七六九號），本院判
決如左：
    主  文
甲○○無罪。
    理  由
一公訴意旨
  (一)公訴事實：被告甲○○與丙○○係夫妻關係，平日感情不睦，於民國九十年十一
    月二日晚上十一時許，在台北縣板橋市○○路○段二十九巷九之一號住處，二人
    因口角紛爭，甲○○竟基於傷害人身體之犯意，出手毆打丙○○，致其受有背部
    擦傷及挫傷合併血腫、左手肘挫傷合併血腫等傷害。
  (二)起訴法條：刑法第二百七十七條第一項之傷害罪。
  (三)起訴證據：
    1.告訴人丙○○之指訴。
    2.告訴人所提出之驗傷診斷證明書。
二被告甲○○之辯解
  被告甲○○堅決否認有何傷害告訴人丙○○之行為，辯稱：案發當晚因告訴人要向
  伊拿東西，伊不給，告訴人即開始砸東西，伊恐告訴人有自殘動作，才抓住其雙手
  ，嗣在拉扯過程中滑倒，才把告訴人壓在地上，伊並未碰撞告訴人身體之其他部位
  ，告訴人之傷害非伊所為，而係因告訴人滑倒所致等語。
三本院之判斷
  (一)按犯罪事實應依證據認定之，無證據不得推定其犯罪事實。又不能證明被告犯罪
    者，應諭知無罪之判決，刑事訴訟法第一百五十四條、第三百零一條第一項定有
    明文。所謂證據，係指足以認定被告確有犯罪行為之積極證據而言，該項證據自
    須適合於被告犯罪事實之認定，始得採為斷罪資料（參照最高法院二十九年上字
    第三一○五號判例）。如未能發現相當證據，或證據不足以證明，自不能以推測
    或擬制之方法，以為裁判基礎。再認定犯罪事實所憑之證據，無論為直接證據或
    間接證據，其為訴訟上之證明，須於通常一般之人均不致於有所懷疑，而得確信
    其為真實之程度者，始得據之為有罪之認定，倘其證明尚未達到此一程度，而有
    合理性懷疑存在時，即無從為有罪之確信，此亦有最高法院四十年台上字第八十
    六號、七十六年台上字第四九八六號判例可資參照。
  (二)經查：
    1.公訴人所以認被告甲○○涉有上述傷害罪嫌者，無非係以告訴人丙○○之指訴
      及其所提出之驗傷診斷證明書，資為論據。
    2.惟查：
      依告訴人丙○○所提出附卷之驗傷診斷證明書記載，告訴人雖確實受有背部
        擦傷及挫傷合併血腫約八╳十公分、左手肘挫傷合併血腫五╳五公分等傷害
        ，然該診斷證明書亦僅足資證明告訴人受有上述之傷害，至於造成此等傷害
        之原因，究竟是否確為被告實施暴力所致，抑或有其他因素，則非單憑驗傷
        診斷證明書所得明白。
      雖告訴人於警訊及本院審理中，始終均指伊有遭被告動手毆打，但細繹其所
        言關於被告究係如何將伊打傷一節，則不免前後矛盾，即：
        (1)告訴人於警訊中係稱：「我於九十年十一月二日晚上二十三時許，在我家
          ：：：（住址）被我先生甲○○：：：（年籍）打，因他用三字經罵我，
          我就摔杯子，後，他才動手打我，我就不知為什麼倒在地上，並且壓住我
          全身，不讓我動：：：後因：：：我先生停止壓制我，讓我起來，：：：
          之後他又開始用三字經罵我，我就拿起酒瓶：：：打破：：：拿在手上自
          衛（怕他又打我）：：：他就打電話給我父親，並且讓我打電話報警」等
          情。是依告訴人上開所言要旨不外：(甲)告訴人係因摔杯子而遭被告毆打；
          (乙)被告雖有將告訴人壓在地上，但關於渠二人如何倒地，告訴人並未說明
          。(丙)告訴人亦未指述被告於將伊壓在地上時，仍有出手毆打伊，僅說渠二
          人於被告停止壓制後仍有繼續爭論，及伊恐再遭被告毆打而持酒瓶要自衛
          。
        (2)乃告訴人於本院審理中，則翻然另為以下之陳述，即：
          (甲)或稱：「他撲過來之後，把我摔倒在地，他有用手打我，我用手去擋：
            ：：」等語（見本院九十一年四月十六日審判筆錄），意指被告係先將
            告訴人摔倒在地後，始用手毆打告訴人。此與上述告訴人於警訊中所言
            ，渠於倒地前即已遭被告毆打，且告訴人於警訊中並未有言係遭被告摔
            倒，亦未指被告於伊倒地後有再對其毆打之情節有異。
          (乙)或稱：「我在摔倒後，他還有用腳壓住我的胸口，還對我拳打腳踢。：
            ：：」等情（見本院九十一年三月二十七日訊問筆錄），即告訴人此處
            係指伊係在倒地後，有遭被告以腳壓住胸口及遭被告毆打，且依其所言
            ，其被毆打之情形係遭被告「拳打腳踢」，此不但與告訴人前述所言，
            被告係以手毆打伊，並未指被告另有用腳壓住伊胸口或對伊踢打之情節
            ，迥然有別，且依告訴人提出之驗傷診斷證明書記載，告訴人之胸口亦
            未見有何傷害。
          (丙)或稱「：：：他怎麼打我，詳細我說不出來」云云（見本院九十一年四
            月十六日審判筆錄）。
      又告訴人固另謂：伊當天有叫小兒子（乙○○）出來，兒子有說被告整天打
        人云云。第經質之證人即告訴人與被告之子乙○○，據渠於九十一年四月十
        六日在本院審理中證稱：「當天是原本我跟我母親（即告訴人）吵架之後，
        我就回房間去了，後來我母親打電話給我父親（即被告），叫我父親回來，
        當時我父親原本在奶奶家，後來我父親回來，不久就聽到外面砸東西的聲音
        ，後來我受不了就出來看，只看到我父親將我母親壓在地板上，我母親當時
        是仰躺著，當時我母親手上還拿著破掉的玻璃瓶，我並沒有看到我父親打我
        母親。」等語。是依該證人乙○○上開所述，渠既未目睹被告有何傷害告訴
        人之行為，則告訴人所受前揭傷害，仍不能因此遽認係出於被告毆打所致。
      再者，依前揭告訴人所提出之驗傷診斷證明書記載，告訴人所受之傷害不過
        只有兩處，且皆在其身體之背面，然則，苟如告訴人所指，不論其於倒地前
        或倒地後，均有遭被告以手及以拳打腳踢之方式毆打，何以其身體之其他部
        位均未見有傷害？此殆有違情理（尤其，依證人乙○○上述所言，告訴人於
        倒地後係仰躺著，被告此際果有對告訴人拳打腳踢，告訴人身體正面之其他
        部位斷無安然無恙之理）。
    3.是由以上所述，可知告訴人之指訴顯有瑕疵。其所言已堪質疑。若再參以：
      證人乙○○所言告訴人於被壓在地上當時，手中還拿著破掉之玻璃瓶，即告訴
      人於警訊中亦自陳伊手上確有拿一被伊敲破之酒瓶：以及告訴人前於本院九
      十年度家護字第一一八一號聲請對被告核發暫時保護令一案中，曾到庭陳稱「
      當時是相對人（即本案被告）開口罵我三字經，我確實有砸東西，因為相對人
      開口罵我，我砸東西之後，相對人起身抓住我的雙手，一陣混亂，我想起身，
      但是滑倒：：：」等語（見本院卷附前開九十年度家護字第一一八一號民事裁
      定），核與被告於該案中所言「：：：我當時抓住聲請人（即本案告訴人）的
      雙手，雙方滑倒：：：」之情節，互屬一致等情，更足認被告前揭所為關於告
      訴人之傷係因渠抓住告訴人雙手滑倒所致之辯解，允有可信。
    4.縱上查證，公訴人所舉事證，尚不足以證明被告有傷害告訴人之行為，且經本
      院依職權調查，亦無其他積極證據可證被告有何犯行，即本件關於被告犯罪之
      證明，尚未達於通常一般之人均不致於有所懷疑，而得確信其為真實之程度，
      殊屬無從為有罪之確信，即不能證明被告犯罪，揆諸首揭說明，自應為被告甲○○無罪之判決。
四適用之法律：刑事訴訟法第三百零一條第一項。
本案經檢察官高智美到庭執行職務
中      華      民      國    九十一    年      四      月     三十     日
                              臺灣板橋地方法院刑事第五庭
                                  法    官  余來炎
右正本證明與原本無異。
如不服本判決，應於判決送達後十日內向本院提出上訴狀 (應附繕本) ，上訴於
臺灣高等法院。
                                  書 記 官  白俊傑
中      華      民      國    九十一    年      四      月     三十     日
